【裁判字號】    97,易,862
【裁判日期】    970828
【裁判案由】    詐欺
【裁判全文】
臺灣高雄地方法院刑事判決               97年度易字第862號
公  訴  人  臺灣高雄地方法院檢察署檢察官
被      告  乙○○
上列被告因詐欺案件，經檢察官提起公訴（97年度偵字第10161
號），本院合議庭裁定由受命法官獨任進行簡式審判程序，判決
如下：
    主  文
乙○○幫助意圖為自己不法之所有，以詐術使人將本人之物交付
，處有期徒刑伍月，如易科罰金，以新臺幣壹仟元折算壹日。
    事  實
一、乙○○明知詐騙集團係以收購而來之他人帳戶供作詐取款項
    匯入之用，竟基於幫助詐欺之犯意，於民國97年1 月4 日下
    午2 時30分許，依姓名年籍不詳自稱「陳哥」之成年男子指
    示，由「陳哥」先撥打電話予乙○○，告知與欲出售帳戶之
    吳慶鎗（另案偵辦中）相約之見面地點，再由乙○○騎乘L7
    5-662 號重機車依約前往高雄市○○區○○路武廟門口向吳
    慶鎗收取其所有、第一銀行五福分行帳戶存摺、提款卡（帳
    號00000000000000），並於出面收購後郵寄予「陳哥」收受
    ，乙○○則取得新臺幣（下同）9000元之代價。
二、嗣「陳哥」所屬之犯罪集團成員取得吳慶鎗上開存摺等物後
    ，即指派某成員，先後於：(1)97年1 月5 日下午2 時許，以
    電話聯絡甲○○，佯稱甲○○在7-11領取購買貨物時，誤將
    帳戶設定為分期付款，要求甲○○至提款機前依指示操作更
    改，使甲○○陷於錯誤，因而匯款6 萬1000元至吳慶鎗上揭
    帳戶中；(2)97年1 月6 日下午2 時30分許，以電話聯絡丁○○，偽冒博客來網路書店人員，訛稱丁○○設定之付費方式
    有誤，要求丁○○重新操作，使丁○○陷於錯誤，依其指示
    操作提款機，因此匯款1 萬4000元至吳慶鎗前開帳戶內；(3)
    97年1 月6 日下午2 時30分許，以電話聯絡丙○○，偽冒博
    客來網路書店人員，佯稱丙○○購物後設定之付費方式有錯
    ，要求丙○○更改，丙○○陷於錯誤後，依其指示操作提款
    機，因而匯款5 萬8000元至吳慶鎗前揭帳戶內。嗣甲○○、
    丁○○及丙○○分別發覺有異，各報警查悉上情。
三、案經丙○○告訴高雄市政府警察局苓雅分局報告臺灣高雄地
    方法院檢察署檢察官偵辦起訴。
    理  由
一、本件被告乙○○所犯為死刑、無期徒刑、最輕本刑為3 年以
    上有期徒刑以外之罪，其於準備程序進行中，就被訴事實為
    有罪之陳述，經告知簡式審判程序之旨，並聽取當事人之意
    見後，本院合議庭裁定由受命法官獨任進行簡式審判程序，
    合先敘明。
二、(一)上揭犯罪事實業據被告乙○○於本院審理時坦承不諱，核
    與被害人丁○○、甲○○及告訴人丙○○警詢之證述相符，
    又被告所述交付帳戶之情節亦與證人吳慶鎗警詢之證述互核
    一致。此外，復有吳慶鎗第一銀行各類存款開戶暨往來業務
    項目申請書、未登摺帳項查詢清單及被害人丁○○、甲○○
    匯款單各1 紙附卷可考，是被告自白核與事實相符，應堪採
    信。
    (二)而按金融帳戶為個人理財工具，申請開設金融帳戶並無任
    何特殊之限制，一般民眾皆可以存入最低開戶金額之方式申
    請，且可在不同之金融機構申請多個存款帳戶使用，此乃眾
    所週知之事實，是依一般社會生活經驗，苟見他人不以自己
    名義申請開戶，反以9000元之顯不相當代價委託蒐集他人銀
    行帳戶供己使用，衡情應對於該帳戶之是否合法使用一節有
    合理之懷疑；是被告收受代價，依「陳哥」指示收購帳戶供
    其使用，自足以預見該「陳哥」或其他不詳之人可能將之用
    以實施詐欺，乃先後多次基於幫助之犯意，代為出面收購金
    融機關之存摺、提款卡，方便該詐欺集團實施詐財之犯行，
    應無疑義
    (三)復查，被告僅代犯罪集團成員「陳哥」出面收購存摺及提
    款卡，對犯罪集團嗣後利用電話詐欺之方式進行詐財犯行並
    未參與，亦不知悉犯罪集團成員之犯罪計畫，其所為無非係
    便利犯罪集團成員日後實施詐術騙取他人金錢之犯行。此外
    ，復無其他積極證據足資證明被告與該犯罪集團成員間有何
    犯意聯絡或行為分擔，故本件被告犯行應構成幫助詐欺罪，
    堪可認定。
三、按刑法上之幫助犯，係對於犯罪與正犯有共同之認識，而以
    幫助之意思，對於正犯資以助力，而未參與實施犯罪之行為
    者而言，最高法院著有75年度臺上字第1509號、84年度臺上
    字第5998號及88年度臺上字第1270號判決意旨可供參照。是
    以，如未參與實施犯罪構成要件之行為，且係出於幫助之意
    思提供助力，即屬幫助犯，而非共同正犯。本件被告僅受詐
    騙集團成員「陳哥」指示出面收取吳慶鎗前揭第一商業銀行
    帳戶存摺與提款卡，使該詐騙集團成員得基於詐欺取財之犯
    意而向被害人詐取財物，並以吳慶鎗所提供之第一商業銀行
    帳戶供作指定匯款之帳戶以規避檢警機關之追緝，遂行其等
    詐欺取財之犯行，是其收取帳戶存摺、提款卡供人使用之行
    為，對於該犯罪集團成員遂行詐欺取財犯行，資以助力，揆
    諸上開判決意旨，自應成立幫助詐欺取財罪，業如上述。故
    核被告乙○○所為，係犯刑法第30條第1 項、第339 條第1
    項之幫助詐欺取財罪，公訴意旨認被告為詐欺罪之共同正犯
    ，尚有誤會，應予更正。被告實施詐欺構成要件以外之行為
    ，係幫助犯，爰依刑法第30條第2 項之規定，按正犯之刑減
    輕之。又被告以一收取吳慶鎗前揭帳戶交付「陳哥」之幫助
    行為，供予犯罪集團成員先後向多數被害人施詐，係一行為
    觸犯數罪名，均應論以想像競合犯。爰審酌被告收取帳戶存
    摺而對於犯罪集團之詐欺取財犯行提供助力，其犯罪動機、
    手段均不足取，又其提供帳戶供他人使用以逃避犯罪之查緝
    ，嚴重破壞社會治安及有礙金融秩序，助長犯罪歪風，並增
    加追緝犯罪及被害人尋求救濟之困難，實有不該，及本件被
    害人甲○○、丁○○、丙○○所受損害合計高達13萬3000元
    ，所生危害不輕等一切情狀，量處如主文所示之刑，併考量
    被告教育程度及家庭經濟狀況（此參見警卷調查筆錄受詢問
    人欄即明），諭知以1,000 元為易科罰金之折算標準，以示
    懲儆。
四、據上論斷，應依刑事訴訟法273 條之1 第1 項、第284 條之
    1、第299 條第1 項，刑法第30條第1 項前段、第2 項、第3
    39條第1 項、第41條第1 項前段、刑法施行法第1 之1 條。
中    華    民    國    97    年     8     月    28    日
                  刑事第六庭   法  官   王  琁
以上正本證明與原本無異。
如不服本判決應於收受本判決後10日內向本院提出上訴書狀，並
應敘述具體理由，如未敘述上訴理由者，應於上訴期間屆滿後20
日內補提理由書狀於本院（均須按他造當事人之人數附繕本）「
切勿逕送上級法院」。
中    華    民    國    97    年    8     月    28    日
                               書記官   黃國忠
附錄本件論罪科刑法條全文：
修正前中華民國刑法第30條
（幫助犯及其處罰）
幫助他人犯罪者，為從犯。雖他人不知幫助之情者，亦同。
從犯之處罰，得按正犯之刑減輕之。
刑法第339條第1項
意圖為自己或第三人不法之所有，以詐術使人將本人或第三人之
物交付者，處5 年以下有期徒刑、拘役或科或併科1 千元以下罰
金。


司法院資訊處製作；財團法人民間司法改革基金會備份。
